臺灣高等法院臺中分院刑事判決　　　　　　　　　九十一年度上易字第一五八號
　　上　訴　人
　　即自 訴 人　甲○○
　　上　訴　人
　　即　被　告　乙○○
　　指定辯護人　本院公設辯護人郭博益
右上訴人因被告傷害等案件，不服臺灣台中地方法院九十年度自字第六五四號中華民
國九十一年四月三十日第一審判決，提起上訴，本院判決如左：
    主      文
上訴駁回。
    事      實
一、乙○○係位於台中市○○路二四六號八樓「騷酒味ＫＴＶ酒店」（下稱騷酒味Ｋ
    ＴＶ）之經理，緣於民國（下同）九十年三月二日晚上十一時四十分許，甲○○
    接受其友人黃裕欽之邀至騷酒味ＫＴＶ飲酒唱歌，席間黃俊傑、江克信、張志全
    、黃啟峰、黃宏文、陳志佳及黃俊傑之友人四人，共計十一人，亦陸續抵達上開
    騷酒味ＫＴＶ一起飲酒唱歌，至翌日（即三月三日）凌晨一時三十分許，陳志佳
    及黃俊傑之友人四人即先行離去，剩甲○○、黃裕欽、黃俊傑、江克信、張志全
    、黃啟峰、黃宏文等七人（下稱甲○○等七人）繼續飲酒唱歌，於同日凌晨二時
    三十分許，黃裕欽即告知乙○○前來結帳，因黃裕欽認乙○○交付帳單之項目，
    與實際消費有出入，而與乙○○理論，引發乙○○不悅，即行離去，甲○○等七
    人仍留在原包廂等待，詎乙○○心有不甘，竟基於普通傷害之犯意，電召與之有
    共同犯意聯絡之成年男子約二十名前來，伺機毆打甲○○等七人，約五至十分鐘
    後，甲○○等七人見無人前來處理，甲○○、黃裕欽即至櫃台詢問，此時，乙○
    ○即對著甲○○、黃裕欽謂：就是他們等語，該約二十名之成年男子，隨即分持
    電擊棒、鋁棒等硬物衝出來，毆打甲○○、黃裕欽，乙○○亦隨手拿取在旁裝有
    熱水之水壺澆向甲○○，而江克信、黃俊傑、張志全、黃啟峰、黃宏文等五人，
    聽聞外面吵雜聲，即走出包廂外查看，亦同遭該約二十名之成年男子毆打，致甲
    ○○受有（一）二至三度燒燙傷百分之十二體表面積（臉、頭頂、頸、右前臂）
    、（二）頭部外傷併撕裂傷（一點五乘零點五乘零點五公分）、（三）多處挫傷
    併瘀青（左背部五乘三公分、右手二乘二公分、右大腿二十乘六公分）、（四）
    頭頂電傷等傷害；黃俊傑受有（一）頭部外傷併多處臉部、頭皮撕裂傷、（二）
    右肘部撕裂傷等傷害；江克信受有（一）頭部外傷併臉部撕裂傷、（二）背部擦
    傷等傷害（黃俊傑、江克信傷害部分，均未據告訴或自訴）。乙○○等人見甲○
    ○等七人已分別受傷，即將甲○○等七人扶入包廂內，而乙○○為防止甲○○等
    七人對外聯絡，及期黃裕欽能付清消費款，竟另行起意與其店內二不詳姓名之成
    年男子基於共同之犯意聯絡，由乙○○以凶惡口氣，命令甲○○等七人交出手機
    及身分證，而由該二名不詳姓名之成年男子收取甲○○等七之手機及身分證，集
    中保管，以此脅迫之方式，使甲○○等七人行無義務之事。
二、案經自訴人甲○○提起自訴。
    理      由
一、訊據被告乙○○矢口否認有何傷害及妨害自由之犯行，辯稱：當天自訴人等人至
    店內消費，至凌晨三點多要買單時，伊即進入包廂內結帳，自訴人等人隨即將門
    堵住，黃裕欽並說今天是專程來找伊的，不說二話，就出手毆打伊，並叫伊簽三
    萬元本票給黃裕欽，伊說要問老闆，乃走到櫃台，當拿起電話要問老闆時，黃裕
    欽就說是不是要找人來，此時，正好隔壁桌的客人約有十幾個人要買單，那些人
    看此情形就說為何要打伊，黃裕欽就罵人，致引發衝突、打架，店裡的人就報警
    ，那些人把帳結完後就跑了，此事與伊無關，自訴人所受之燙傷是他自己拿包廂
    裡面的水壺要打別人，結果自己澆到自己，並非伊所為，至於自訴人等人與他人
    打完後至包廂內休息時，其等之身分證及手機，是被別人取走的，亦與伊無關云
    云。惟查：
(一)右揭事實，業據自訴人於原審及本院審理時指述甚詳，核與證人黃裕欽、張志全
    、黃啟峰於原審時證述之情節相符：
  (一)證人黃裕欽證稱：
    「（問：九十年三月二日你到騷酒味ＫＴＶ發生何事？）：當天進去消費大約一
    、二鐘頭，我們要結帳，被告拿帳單進來，我們看消費名目覺得有灌水的嫌疑，
    就跟他討論，被告可能覺得我們要賴這條帳，可是我們只是覺得不合理，後來被
    告就先走出去，之後我和蔡清純，還有一個人我忘記是誰，到櫃台要結帳，走到
    櫃台，還沒有說要結帳，就有一群人從入口樓梯那邊衝進來，一進來後，他們就
    把鐵門拉上，被告就指我和甲○○說『就是這兩個人』，然後這些人就打我們，
    因為被打時候發出很大的聲音，只要是從我們包廂出來的，就會被打，我有看到
    甲○○被打，還看到被告拿熱水往甲○○身上倒下去，甲○○受傷後，被告和外
    面進來的那些人就把我們整批人趕到包廂裡面，因為我們人數差太多，我們不敢
    反抗，他們是用推或拉把我們弄進去，進去後，被告和另外一個人就叫我們把手
    機和身分證拿出來，被告交代下去後，就有一個人出來收，我也有受傷。」（原
    審卷第九０頁）。
  (二)證人張志全、黃啟峰均證稱：
    「（問：九十年三月二日晚上你們是否有到騷酒味ＫＴＶ？）：我接到黃裕欽的
    電話就過去，我去的時候，包廂內已經有四、五個人，後來買單時，乙○○進來
    說要買單，甲○○和黃裕欽看完帳單後，覺得帳單有問題，就跟他講說這樣帳不
    清楚，可否叫比較高層的來解釋清楚，原本他們好好說，但是黃裕欽堅持要高層
    出來解釋，乙○○就很不高興，過了一段時間，黃裕欽和甲○○先出去要到櫃台
    ，我們在包廂內就聽到一陣喧譁，我們一群人就出去看，看到黃裕欽和甲○○被
    一群人圍毆，看到有人拿鋁棒和電擊棒，我們看到這個情形要去把他們拉開，結
    果他們看到我們，連我們都打。」、「是乙○○說把他們的手機和身份證拿出來
    才由另外兩人把我們的手機及身份證拿走」（原審卷第五０、五二頁）
(三)又自訴人甲○○、江克信及黃俊傑因此而受有如事實欄所示之傷害，亦有澄清醫
    院診斷證明書三份在卷可按（原審卷第五、九頁）。而證人魏經岳即澄清醫院之
    醫師於原審時亦證稱：「（問：甲○○於三月三日《急診》就醫時的情形？）他
    燙傷的部分占人體總表面積的百分之十二，最主要是顏面及頸部，就是病歷所示
    ，我畫斜線的部分。」、「（問：其他受傷的情形如何？）頭皮有撕裂傷，大約
    兩公分，應該是有外來物所造成；至於多處瘀血部分，可能有所撞擊，所以瘀傷
    ；頭頂電燒傷部分，是根據他的自述所載，他說他的頭被一個有溫度的東西打到
    ，而該處傷口不是一個單純的燙傷，所以才作這樣的記載。」等語在卷（原審卷
    第一八三頁），核與自訴人指述及前揭證人證述遭熱水澆燙及電擊棒、鋁棒等物
    毆傷之情節相符，並有自訴人病歷影本一份在卷可參（原審卷第五七至七七頁）
    。而自訴人前揭左耳因燙傷造成耳道狹窄及耳膜穿孔，聽力損失四七分貝，若自
    訴人接受手術且手術成功，聽力有可能恢復，若不接受手術則不可能恢復，因外
    耳道狹窄，手術困難度相當高，即使接受手術成功率在百分之五０以下等情，有
    澄清醫院九十一年七月九日澄敬字第四八五號函附卷可參（本院卷第六七頁），
    尚難認自訴人左耳所受之傷害，已達毀敗之程度。
(四)而證人董至宏即到場處理本案之員警於原審時亦證稱：「（問：當時《自訴人等
    人之》手機和身分證《由誰》保管？）身分證是從店方那邊拿過來的，包廂內的
    人說他們的身分證被店方的人拿走，我去找店方的人拿，後來他們說手機也被店
    方的人拿走，我叫店方的人拿出來，他們才拿出來。」（原審卷第四八頁），亦
    核與自訴人指稱手機及身分證係由被告之店裏交出等語相符。
二、被告雖以前詞置辯，然查：
(一)參以前揭自訴人病歷表及診斷書所示，自訴人燙傷部分遍及臉、頸、手等處，顯
    係遭人故為澆傷所致，若如被告所言自訴人所受之燙傷，係自己持茶壺丟擲他人
    不慎澆傷自己，則其傷口必然侷限於某處，不致於遍及身體各處，是被告辯稱係
    自訴人不慎澆傷自己云云，自不足採信。
(二)另依證人董至宏於原審時證稱：「（問：九十年三月二日你是否有到台中市○○
    路處理本案？）我在外面巡邏，派出所通報說騷酒味ＫＴＶ有人砸店，我們到八
    樓他們店內，差不多有五位他們店內的人，說有人砸店，當時我們進入包廂內，
    有二人受傷嚴重的躺在沙發上，有一、二人受傷比較輕，由其他同伴扶著，沙發
    是呈Ｌ型，我們進去的時候，他們都坐好了。」、「（問：當時包廂內有沒有被
    破壞的情形？）沒有，但是吃的東西散落一地，地毯上也沒有被破壞的情形。」
    、「（問：是否有看到木棍？)都沒有。」、「（問：在包廂外櫃台邊是否有看
    到打鬥過的痕跡？）泡茶桌有些狼藉，看不出來有大規模的打鬥痕跡，也沒有看
    到桌子有被破壞。」、「（問：當時去處理時，是否有詢問包廂內的人發生何事
    ？）當時只有製作被告的筆錄，其他的人沒有製作筆錄。我們接到的通報是被砸
    店，結果是有人被打，所以我們有問包廂內的人，他們說有一票人衝進來就打他
    們，我不知道是衝進來店內還是衝進來包廂內。」（原審卷第四六、四七、四九
    、五三頁）等語觀之，顯見自訴人等人並非前往鬧事，否則若係前往鬧事，自訴
    人唯恐人手不足，豈可能讓陳志佳等四人先行離去？且若意在滋事，又為何未事
    先準備兇器？況若如被告所言，係自訴人等人突與隔壁包廂之客人發生衝突、打
    架，在雙方均未曾事先準備之情況下，於混戰當中必定杯盤狼籍，現場一片大亂
    ，然從董志宏之證詞可知，現場並無大規模之打鬥痕跡，益徵自訴人指稱係被告
    事先召集約二十名之成年男子，並持電擊棒、鋁棒伺機攻擊等語，應堪採信。亦
    惟有如此，被告方能以優勢之人力及兇器，出其不意制伏自訴人等人。是被告辯
    稱係其他包廂之客人所為，亦不足採信。
(三)被告聲請傳訊之證人吳印昌、賴麗蓉及江欣桐等人於原審時雖均證稱：當時是被
    告進去買單，然後和包廂的人一起出來，被告有被他們打，另一群跟著從包廂出
    來要買單，然後這二群人就打起來了，有看到其中一個人拿起水壺，然後熱水倒
    下來，淋到自己，那一群人打完之後，就走出去了等語（原審卷第一二五、一二
    七、一二九頁）；另證人王淳生（即騷酒味ＫＴＶ之員工）於本院調查時亦證稱
    ：「當時被告去自訴人消費的包廂內要結帳，後來我聽到包廂內有吵架聲，被告
    想要從包廂內出來，但包廂內的客人拖著他不讓其出來，該吵架聲吵到隔壁包廂
    的客人，隔壁包廂的客人就跑出來走道看為何如此吵，後來兩間包廂的客人就在
    走道上起衝突，並發生吵架」（本院卷第五一頁）。然王淳生所言顯與吳印昌、
    賴麗蓉及江欣桐不同（王淳生係證稱被告先與自訴人等人在包廂內發生爭吵，而
    後再與隔壁包廂之客人在走道處發生爭吵；而吳印昌、賴麗蓉及江欣桐則證稱，
    自訴人與被告一起從包廂出來，嗣隔壁包廂之客人亦出來買單，之後雙方則發生
    爭吵），且從自訴人之傷勢以觀，自訴人遭熱水澆傷多處，與不小心淋到自己之
    傷勢明顯不同。而自訴人係遭二十餘人攻擊，若無一定的時間或經過聯絡的話，
    被告店內不可能同時有那麼多人圍毆自訴人等人，而上揭證人均證述被告與自訴
    人一起出來，衡情豈可能有無端的第三人，沒有任何原因即互為毆打，足徵上開
    證人之證述顯係迴護被告之詞，不足採信。
(四)雖被告提出其與自訴人事後之電話通話譯文，用以證明毆打自訴人者，另有其人
    云云（詳見原審一三五至一七六頁），惟該通話譯文之內容，均為兩造間商談和
    解之事，及被告試圖誤導自訴人，其並無毆打自訴人，而係另有他人，並無關於
    自訴人表示已知悉毆打者為他人云云之對話，況自訴人自始至終均稱係遭被告毆
    打等語，是上揭電話譯文自不足為被告有利之認定。
(五)綜上所述，被告所辯顯係卸責之詞，不足採信，本件事證明確，被告之犯行應堪
    認定。
三、按重傷罪之成立，必須行為人原具有使人受重傷之故意始為相當，若其僅以普通
    傷害之意思而毆打被害人，僅能成立普通傷害罪。查，被告與自訴人素無仇隙，
    本件純因自訴人等人認消費項目與實際有出入，而與被告理論，致引起被告不悅
    ，非起因於重大利益衡突或仇恨，被告應無致自訴人於重傷之動機。況被告既事
    先召集人手，並攜帶上述兇器，以被告掌有絕對優勢之情況下，若有致自訴人於
    重傷之故意，大可持上述兇器重擊自訴人等人成殘，自訴人、江克信及黃俊傑豈
    可能僅受撕裂傷、挫擦傷或瘀青？參酌兩方人馬近三十人（自訴人一方有七人，
    被告一方約二十餘人），在現場互毆，雙方已處於混亂之狀態中，每人選取自己
    武器要屬當然，被告縱有持水壺澆向自訴人，綜上論述以觀，應僅係於群毆之際
    ，選擇作為攻擊之武器，且被告若確有重傷之故意，以當時優勢之人力，自可由
    其同伴抓住自訴人，再以熱水澆燙臉部，是在此混戰中，尚難認被告以此為武器
    有何重傷之犯意。是核被告所為，係犯刑法第二百七十七條第一項之傷害罪及同
    法第三百零四條第一項之強制罪。被告上開傷害罪部分與該約二十名不詳姓名之
    成年男子間及上開強制罪部分與另二名不詳姓名之成年男子間，各有犯意聯絡及
    行為分擔，均為共同正犯。又被告一強制行為，使自訴人等七人行無義務之事，
    而觸犯數罪名，屬想像競合，應從一重處斷。又被告所犯傷害罪與強制罪間，犯
    意各別，罪名不同，應予分論併罰。原審以被告罪證明確，適用刑法第二十八條
    、第二百七十七條第一項、第三百零四條第一項之規定予以論罪，並審酌被告僅
    因帳單上之項目問題，即毆打自訴人，惡性非輕，且事後尚未與自訴人達成和解
    等一切情狀，分別就其所犯之傷害罪判處有期徒刑五月，所犯強制罪部分判處拘
    役三十日，並依刑法第四十一條第一項前段，罰金罰鍰提高標準條例第一條前段
    、第二條之規定諭知易科罰金之折算標準，認事用法核無違誤，量刑亦屬妥適，
    自訴人上訴意旨指摘原判決就被告傷害部分未論以刑法第二百七十八條第二項之
    重傷未遂罪，及被告上訴意旨否認犯罪，均無理由，應予駁回。
據上論結，應依刑事訴訟法第三百六十八條，判決如主文。
中      華      民      國      九十一  年      十二    月      十二    日
                                臺灣高等法院臺中分院刑事第十庭
                                      審判長法  官  林  照  明
         法  官  王      銘
                                            法  官  蔡  名  曜
右正本證明與原本無異。
傷害罪部分自訴人得上訴；其餘部分均不得上訴。
如不服本判決應於收受送達後十日內向本院提出上訴書狀，其未敘述上訴之理由者並
得於提起上訴後十日內向本院補提理由書（均須按他造當事人之人數附繕本）。
                                            書記官  許  哲  禎
中      華      民      國      九十一  年      十二    月      十七    日
                                                                        Ａ
